臺灣士林地方法院民事簡易判決
110年度勞簡字第55號
原      告  侯秀琼
訴訟代理人  白德孚律師（法律扶助律師）
被      告  臺北市○○區○○○○○○
法定代理人  張鍾榮
訴訟代理人  陳季鈴
            陳瑋博律師
上列當事人間請求給付職業災害補償等事件，於中華民國111年1
月10日言詞辯論終結，本院判決如下︰
    主  文
被告應給付原告新臺幣參拾萬伍仟肆佰玖拾玖元，及自民國一百
一十年七月十七日起至清償日止，按年息百分之五計算之利息。
被告應提繳新臺幣柒萬零貳佰玖拾元至原告設於勞工保險局之勞
工退休金個人專戶。
原告其餘之訴及假執行之聲請均駁回。
訴訟費用新臺幣伍仟肆佰元，由被告負擔新臺幣肆仟零伍拾元，
其餘新臺幣壹仟參佰伍拾元由原告負擔。
本判決原告勝訴部分得假執行，如被告以新臺幣參拾柒萬伍仟柒
佰捌拾玖元為原告預供擔保，得免為假執行。
    事實及理由
一、民事訴訟法第256條規定，不變更訴訟標的，而補充或更正
    事實上或法律上之陳述者，非為訴之變更或追加。經查，本
    件原告起訴時原聲明第1項為：被告應給付原告新臺幣（下
    同）496,584元及自起訴狀繕本送達翌日起至清償日止，按
    週年利率百分之5計算之利息，而此聲明所載金額依原告起
    訴狀所述，係包括被告應提繳但未提繳之勞工退休金71,874
    元。經本院行使闡明權，原告已更正原聲明第1項金額為：4
    24,710元，並補充第2項聲明為：被告應提撥71,874元至原
    告設於勞工保險局之勞工退休金專戶。被告雖不同意原告前
    述變更，然核其所為係補充更正其事實上或法律上之陳述者
    ，並非為訴之變更或追加，先予敘明。
二、原告主張：
  ㈠原告自民國107年起至109年間均係被告依政府採購法辦理之
    工友業務外包採購案之承攬人。原告於109年9月8日處理割
    草業務時發生意外導致右腿神經及肌肉受傷，送至振興醫院
    急診清創、縫合、植皮，於109年9月18日出院，109年11月2
    6日醫囑：病患目前無法長時間站立，建議休息避免走動，
    暫定三個月，110年2月25日醫囑仍為：病患目前無法長時間
    站立，建議休息避免走動，暫定三個月。原告於110年3月15
    日經鑑定取得身心障礙證明，障礙類別為第七類（肢體障礙
    ），障礙等級為輕度。
　㈡被告於109年10月29日申請勞資爭議調解，勞資雙方爭點為：
    ⑴臺北市北投區桃源國民小學勞務採購契約（下稱系爭勞務
    採購契約）係屬於承攬契約或僱傭契約？⑵原告請求被告給
    付職業災害補償或損害賠償是否有理由？因勞資雙方無共識
    ，無法作成調解方案。
　㈢本件應屬勞動契約，兩造間為僱傭關係：
　⑴勞工保險條例係於57年7月23日修正公布，將政府機關、公立
    學校之工友納入強制投保對象，而各級機關、公立學校之工
    友則分別自87年7月1日及12月31日納入勞動基準法（下稱勞
    基法）之適用範圍。本件被告為公立學校，卻將工友業務外
    包，是否仍為僱傭關係，應視原告是否基於人格上、經濟上
    及組織上之從屬性而提供勞務。原告提供之勞務內容依系爭
    勞務採購契約第2條，履約標的為工友業務外包採購案之內
    容：1.校園設備修繕及維護。2.校園綠化及環境清潔。3.公
    文交換、分送及郵件代收。4.協助各項活動場地佈置。5.全
    校試卷、文件資料影印。6.其他臨時交辦事項，故原告之工
    作內容即為各級機關、公立學校工友之工作內容，且本件原
    告與被告之間並無其他廠商，原告所有工作均須直接向被告
    負責，與各級機關、公立學校工友無異。
　⑵原告之工作或由被告總務主任或由事務組長以line指示，或
    由總務主任以便條紙指示，或直接記載在學校總務組之行事
    曆，是原告上開工作內容皆須由被告指示，受被告之指揮監
    督。又原告須在固定時間上下班，如有請假須事先補班，故
    原告須在固定之時間提供勞務，而不能自行決定工作時間。
    綜上，原告有固定上下班時間，不能自行決定工作時間，領
    取固定薪資，重在勞務之提供，而不在工作之完成，工作內
    容與公立學校之工友相同，並依學校管理階層人員之指示提
    供勞務，應足以認定原告與被告間具有人格上、經濟上及組
    織上之從屬性。
　㈣而原告之工友工作亦顯非特定性或季節性之定期工作，本件
    兩造間僱傭關應係為不定期契約。被告本應依勞基法第59條
    規定補償原告卻未為之，違反勞基法第79條第1項第1款規定
    ，原告自得據此不經預告發函於110年6月1日終止契約。
　㈤依勞基法第59條規定，勞工因遭遇職業災害而致死亡、殘廢
    、傷害或疾病而在醫療中不能工作時，雇主應按其原領工資
    數額予以補償。本件職災發生於109年9月8日，被告於109年
    10月21日匯入原告帳戶之薪資為新臺幣（下同）9,440元（
    計算式：35,400/30*8=9,440)，109年9月未領工資為25,960
    元（計算式：35,400-9,440=25,960) ，再自109年10月起至
    110年5月之未領工資為283,200元（計算式：35,400*8=283,
    200)，被告應補償工資金額合計為309,160元（計算式：25,
    960+283,200=309,160)。
　㈥原告自107年1月1日起受僱於被告，至109年9月8日職災發生
    日均無特休假，因兩造間簽訂之系爭勞務採購契約中未規定
    休假，被告即不可能告知原告依勞基法規定排定特別休假，
    故本件原告未能排定特休假不可歸責於原告。原告自107年1
    月1日至107年7月1日應有3日特休，108年1月1日起應有7日
    特休，109年1月1日起應有10日特休，合計20日，原告每日
    薪資為1,180元（計算式：35,400/30=1,180)，故依勞基法
    第38條第4項規定，被告應給付之特休未休工資為23,600元
    （計算式：1,180*20=23,600)。
　㈦依勞基法第17條及勞工退休金條例第12條第1項規定應給付資
    遣費，原告任職期間自107年1月1日至110年5月31日，計3年
    6月，被告應給付原告1又3/4個月之平均工資，合計61,950
    元【計算式：35,400*(1+3/4)=61,950】。另尚有履約保證
    金30,000元，以上金額總計為424,710元（計算式：309,160
    +23,600+61,950+30,000=424,710）。
　㈧另依勞工退休金條例第31條第1項規定，雇主有為勞工按月提
    繳勞退金之義務，屬強制規定，雇主倘未依規定為勞工按月
    提繳，致勞工受有損害，勞工自得向雇主請求損害賠償。本
    件被告自107年1月至109年9月間，均未替原告提繳任何勞退
    金，原告之月薪為35,400元，則依勞工退休金提撥分級表，
    被告應提撥之勞退金級距工資為36,300元，於107年至108年
    應提撥之勞退金為52,272元(計算式：36,300*24*6%=52,272
    )，109年1月至9月應提撥之勞退金為19,602元(計算式：36,
    300*9*6%=19,602)，以上合計為71,874元(計算式：52,272+
    19,602=71,874)。　　
  ㈨為此，爰依兩造間之勞動契約、勞基法、勞工退休金條例等
    法律關係起訴請求，並聲明：⑴被告應給付原告424,710元，
    及自起訴狀繕本送達翌日起至清償日止，按年息百分之5計
    算之利息。⑵被告應提撥71,874元至原告之勞工退休金個人
    專戶。⑶願供擔保請准宣告假執行。
  ㈩對被告抗辯之陳述：　
　⑴工友業務本即含有例行性工作及臨時交辦之工作，工友業務
    之外包當然包括上開例行性工作及臨時交辦之工作，其工作
    結果總量不可能固定，但報酬卻固定，此與被告所謂之「勞
    務提供之結果總量及依該結果給付之對價總額」顯不相符。
    且原告之工作內容即為各級機關、公立學校工友之工作內容
    ，上開採購案之每一項內容均包括例行性工作及臨時交辦之
    工作，其中例行性工作尚可能不待上級交辦，但臨時之工作
    即非有上級交辦不可，如此即難以計算被告所謂之「勞務提
    供之結果總量及依該結果給付之對價總額」。
　⑵本件為自然人之勞務承攬，原告與被告之間並無其他廠商，
    原告所有工作均須直接向被告負責，直接受被告指揮監督管
    理，與各級機關、公立學校工友無異，雙方有從屬關係，本
    件應屬勞動契約，兩造間為僱傭關係。
　⑶「工友業務外包服務紀錄表」，既為「外包」，原告依此自
    稱承攬人即無違和之處，然重點是需被告學校主管於紀錄表
    上「覆核」欄簽名，校方之指揮監督身分不變。被告稱原告
    可調整工時，但調整工時亦須被告學校主管於「覆核」欄簽
    名認可，且調整工時原告仍須補班。且原告為自己投保與雇
    主為勞工投保之二者顯不相同，本件即無被告得依勞基法第
    59條但書規定抵充之餘地。
三、被告則以：
  ㈠兩造間於109年1月1日所簽系爭勞務採購契約，依其約定之內
    容並非勞動契約，且訂有固定之契約履行期間，其性質為定
    期性之承攬契約。本件兩造間之契約文字已明示為「工友業
    務外包採購」，並約明工作之內容及契約價金之計算及給付
    方式，甚至亦約明承攬工作期間之勞、健保由原告自行負責
    ，原告亦同意依此而為簽約，自不得再反於明示之文字表示
    而更為曲解。否則原告一方面明示同意雙方為「承攬」而簽
    約，於履約期間亦完全不受「工作規則」或「獎懲規定」之
    約束，然於發生事故後卻又改稱係「僱傭」而為索求，顯然
    違反履約之誠信原則。再者，原告所簽之系爭勞務採購契約
    封面已載明「臺北市北投區桃源國民小學109度工友業務外
    包採購案【承攬人：侯秀琼】」，原告亦自承自107年起至1
    09年，均係被告依政府採購法辦理之工友業務外包採購案之
    「承攬人」，顯見兩造為承攬關係，原告竟於發生事故後，
    反於兩造定約之真意及明文約定，要求被告負擔原約定所無
    之義務，自屬無據。
　㈡不論兩造於107、108年度間是否有勞務採購契約，均與本件
    契約期間係於109年度所生爭議無關，原告自承其乃107、10
    8年度與被告簽訂勞務採購契約之契約當事人一方，原告自
    負有舉證責任，其既為契約當事人之一方，據以提出契約自
    無有何難處。
　㈢被告辦理系爭工友業務勞務採購，係著重於勞務提供之結果
    總量及依該結果給付之對價總額，遂於招標及訂約時分別以
    工作日數(採日曆天計算)、時數，預定原告提供勞務及被告
    給付契約價金之總量，無論原告在該期間內提供勞務品質之
    優劣，僅需符合約定品質，被告即予驗收，並給付原告該固
    定契約價金，而無其他獎金或扣減工資等情。原告於108年1
    2月間參加被告系爭勞務採購案投標，並因此以424,800元標
    得系爭勞務採購案，嗣與被告簽立系爭勞務採購契約，並約
    定契約價金總價424,800元，每月給付35,400元為上限。由
    上可知，無論原告在該期間內提供勞務品質之優劣，僅需符
    合約定品質，被告即予驗收並給付原告該固定契約價金，而
    無其他獎金或扣減工資等情，準此，系爭勞務採購契約所重
    視者為被告以固定之契約價金取得原告提供勞務之總量結果
    ，彰顯系爭勞務採購契約重在勞務提供結果之獨立性。
　㈣被告對於原告並無訂立工作規則，即被告對於原告之工作並
    無考核權限，且對原告之工作之表現亦無警告、申誠、調職
    或記過等懲戒權存在，原告亦無需上下班打卡，被告對於原
    告之出缺席並無其他限制，雖觀諸系爭勞務採購契約第7條
    設有工作期間規定，然此措施旨在查核原告每日有無確實到
    班，憑以為計算給付契約價金之依據，均與指揮監督有別。
    另被告對於原告工作不力或違背有關規定，僅得終止或解除
    契約或減少契約價金，全然未規定被告擁有得對原告為懲戒
    之權力（警告、申誠、調職或記過等），是從系爭勞務採購
    契約中兩造之約定以觀，自難認被告對於原告已具有相當程
    度之指揮監督權限。且依109年5月及7月原告自行檢附「工
    友業務外包服務紀錄表」並據此請領承攬報酬之內容所載，
    原告明顯以「承包人」自居，且原告亦多有自行調整工時(7
    月6日、7月14日、7月26日、7月31日），顯見被告係著重於
    工作之完成而非原告勞務之提供，原告可自行決定工作之時
    間。
　㈤依系爭勞務採購契約相關規定，原告應自行依法為其本身投
    保全民健康保險、勞工保險及意外險，相關給付予保險人之
    費用亦由原告自行負擔，被告並無為原告代扣其勞健保費用
    及無為其投保之義務，亦足證兩造間之法律關係並非僱傭，
    而純屬依雙方簽訂之承攬契約為履行內容之承攬關係。又兩
    造間乃有約定固定履約期間之定期承攬契約，並無有何不定
    期條款約定，原告主張兩造間為不定期之僱傭關係，顯與系
    爭勞務採購契約規定不符，不足為採。
　㈥退步言，縱鈞院認系爭勞務採購契約性質為僱傭契約，原告
    之主張亦無理由。本件依原告主張之職業災害發生事實係於
    109年9月8日，原告顯然自該日時起，即已知悉其所主張之
    職業災害事實，然原告遲至110年6月1日方才終止僱傭契約
    ，亦已逾30日以上，不合勞基法第14條第2項規定。且系爭
    勞務採購契約乃定期性契約，則於109年12月31日期限屆滿
    後，契約關係即已消滅，本件於簽約時既約定須由原告檢附
    商業保險證明、自行負擔勞保費用方可投標，甚至已約明「
    廠商未依契約約定辦理保險、保險範圍不足或未能自保險人
    獲得足額理賠者，其損失或損害賠償，由廠商負擔。」即代
    表被告為分擔其可能導致賠償之風險而要求原告需為自己投
    保，保費部分以被告應給付契約價金之一部給付，性質上保
    費即為被告所給付，且若原告無法自保險人獲得足額理賠時
    ，兩造已約定應由原告自行負擔。準此，本件如原告已收受
    來自勞保或商業保險部分之職災給付，自應許被告主張抵充
    ，倘若未許被告抵充，原告將因此受有雙重得利。
　㈦原告提出之2份診斷證明書為「整形外科」及「復健科」等不
    同科別出具，其真實性顯有疑義，且原主治「整形外科」出
    具之109年9月17日診斷證明書記載「原告僅需於109年9月18
    日出院後休養一週」，就此原告並未證明其在醫療中不能工
    作之期間長達3個月，應認原告據此請求被告按原告原領工
    資全額補償3個月工資，並無理由。又本件被告係認兩造為
    承攬關係，自無告知原告排定特別休假之理，原告於承攬期
    間不時以「廠商」身分自居，故原告亦從未通知被告伊欲排
    定特別休假，完全不受被告「工作規則」或「獎懲規定」之
    約束，原告臨訟方才主張被告應給付應休未休之工資，於法
    不符亦有違誠信原則。
　㈧本件被告係認兩造為承攬關係，自無依法為原告提撥退休金
    之理，且原告應先證明此部分減損其勞工退休金專戶之本金
    及累積收益數額，方才屬原告得依勞工退休金條例第31條第
    1項規定得請求損害賠償之範圍，而非僅以雇主未提繳之金
    額作為請求損害賠償之金額，再者，原告更未提出其已符合
    得請領退休金條件之證明，原告空言主張其已得請領退休金
    ，自不足採。
　㈨系爭勞務採購契約乃定期性契約，則於109年12月31日期限屆
    滿後，契約關係即已消滅，縱認系爭勞務採購契約之性質乃
    僱傭契約，依勞基法第18條第2款規定，被告亦無庸給付資
    遣費。另本件事故發生後，原告即消極與被告建立溝通管道
    ，對於被告數次通知履約與否置若罔聞，亦從未提出診斷證
    明書予被告審酌是否有調整原告工作內容之空間，原告逕自
    於事故發生後自行認定其不能工作，顯屬未依契約約定期限
    履行契約之一部，依約該未能履行契約之期間所生之違約金
    已超過原告提供之履約保證金，故原告自不得據此請求返還
    履約保證金等語，資為抗辯。並聲明：原告之訴及假執行之
    聲請均駁回，如受不利判決，願供現金或等值之有價證券為
    擔保請准宣告免為假執行。
四、得心證之理由：
　㈠本件原告於107年1月1日、108年1月1日及109年1月1日曾分別
    與被告簽訂勞務採購契約，工作內容為被告工友業務，因而
    原告自107年1月1日起至109年9月8日止即在被告工作（下稱
    系爭工作期間）。另兩造109年勞務採購契約（下稱系爭契
    約）價金為424,800元，給付方式為按月計酬，每月由被告
    給付原告35,400元，原告亦曾依系爭契約交付履約保證金30
    ,000元予被告。原告於109年9月8日因在被告處割草時，不
    慎受有右下肢撕裂傷合併肌肉斷裂及皮膚缺損等傷害（下稱
    系爭傷害），經送往醫院手術及住院治療後已於109年9月18
    日出院，原告自109年9月9日起即未曾在被告工作，被告亦
    自該日起未依系爭契約給付款項予原告等事實，為兩造所不
    爭執，並有原告所提出109年勞務採購契約、被告109年工友
    業務外包採購案需求說明書及振興醫療財團法人振興醫院（
    下稱振興醫院）109年9月19日診斷證明書等影本在卷可查，
    此部分事實，堪認為真正。原告主張系爭工作期間係受僱於
    被告，兩造間應為勞動契約關係等情，然此為被告所否認，
    並以前詞抗辯。故本件所應審究者為：兩造於系爭工作期間
    是否為勞動契約關係？若是，原告主張被告應給付原告因系
    爭傷害不能工作期間之工資補償、並給付系爭工作期間特休
    未休工資、被告因未給付工資補償而違反勞動法令之資遣費
    、返還履約保證金及提繳勞工退休金各節，有無理由？茲分
    別論述如下：
　㈡按稱僱傭者，謂當事人約定，一方於一定或不定之期限內為
    他方服勞務，他方給付報酬之契約，民法第482條定有明文
    ，另按勞動契約：指約定勞雇關係而具有從屬性之契約，勞
    動基準法（下稱勞基法）第2條第6款亦定有明文。而勞工與
    雇主間之從屬性通常具有：⑴人格從屬性：即受僱人在雇主
    企業組織內，對自己作息時間不能自由支配，勞務給付之具
    體詳細內容非由勞務提供者決定，而是由勞務受領者決定，
    受僱人需服從雇主權威，並有接受懲戒或制裁之義務。⑵經
    濟上從屬性：即受僱人並非為自己之營業勞動而是從屬於他
    人，為該他人之目的而勞動，受僱人不能用指揮性、計劃性
    或創作性方法對自己所從事工作加以影響。⑶組織上從屬性
    ：受僱人完全被納入雇主之生產組織與經濟結構體系內，並
    與同僚間居於分工合作狀態。是否具備使用從屬關係，須以
    提供勞務時有無時間、場所之拘束性，以及對勞務給付方法
    之規制程度，雇主有無一般指揮監督權等為中心，再參酌勞
    務提供有無代替性，報酬對勞動本身是否具對價性等因素，
    作一綜合判斷。而勞動契約之特性為勞工為獲得報酬而提供
    勞務，雇主則以報酬換取勞工之勞動力，並得指揮監督勞工
    給付勞務，勞工所獲給付之報酬是勞務本身之對價，並非勞
    務所生成果之對價。再者，契約類型是否為勞基法第2條第6
    款所稱勞動契約，應就個案事實及整體契約內容，按勞務契
    約之類型特徵，依勞務債務人與勞務債權人間之從屬性程度
    之高低判斷之，即應視勞務債務人得否自由決定勞務給付之
    方式，並自行負擔業務風險以為斷。如勞務債務人就其實質
    上從事勞務活動及工作時間得以自由決定，其報酬給付方式
    並無底薪及一定業績之要求，係自行負擔業務之風險，則其
    與所屬勞務債權人間之從屬性程度不高，尚難認屬上開規定
    所稱勞動契約（司法院大法官會議釋字第740號解釋意旨及
    最高法院106年度臺上字第301號判決意旨參照）。
　㈢兩造於系爭工作期間是否為勞動契約關係：
　⑴原告對於被告具有人格從屬性：
　①依系爭契約第7條及需求說明書所載（見本院卷第45及76頁）
    ，兩造已約定原告工作時間為全天之每日7時30分至下午4時
    30分，中午休息時間為中午12時至下午1時，半天之上午8時
    至下午12時。另被告於先前申請勞資爭議調解時亦曾稱：原
    告於107年、108年取得類似之標案（見本院卷第86頁）。可
    知原告於系爭工作期間均有固定工作時間，且此工作時間係
    單方由被告指定，原告對於其作息時間有不能自由支配之情
    形。雖被告另以原告所填寫工友業務外包服務紀錄表（見本
    院卷第292至297頁），抗辯稱原告曾於109年7月6日、14日
    、26日及31日等有自行調整工時，而認兩造間應屬承攬契約
    云云。然承攬人就其所承攬工作可自由決定工作時間，係指
    承攬人可自行支配其為完成工作所需時間之多寡及各該時間
    之分配，承攬人就此無庸告知定作人，更無需定作人同意，
    然觀諸原告所提出LINE對話紀錄截圖（見本院卷第95頁），
    原告請假時需告知被告，且原告於前述工友業務外包紀錄表
    所載調整工時後亦需告知被告，此與前述承攬人可自行支配
    工作時間且無庸定作人同意，顯有不同，被告此部分抗辯，
    恐有誤會。
　②再依前述系爭契約及需求說明書，可知原告於系爭工作期間
    之工作內容為：「一、校園設備修繕及維護，二、校園綠美
    化及環境清潔，三、公文交換、分送及郵件代收，四、協助
    各項活動場地布置，五、全校試卷、文件資料影印，六、其
    他臨時交辦事項」等事項，原告並不能自由決定其勞務給付
    之具體內容，而係單方由被告決定或聽命被告指派工作，此
    與承攬契約重在完成工作，承攬人對於完成工作之具體方式
    及實行態樣可自行決定，亦有不同。另參原告所提出LINE對
    話紀錄截圖（見本院卷第94至99頁），被告之總務主任及事
    務組長亦常指揮原告為清潔、澆灌、搬運及採買等臨時性工
    作，但原告自被告處每月所受領報酬並無增加，此情除可認
    被告確有對原告為指揮、監督權限外，亦可徵此臨時工作指
    派與承攬契約中如定作人追加工作時，承攬報酬亦隨之增加
    ，有所不同。故從原告對於其工作時間並無自主性，且工作
    內容尚需聽命被告指派，並服從被告之指揮及監督各情以觀
    ，原告於系爭工作期間對於被告具有人格從屬性，當屬無疑
    。
　⑵原告對於被告有經濟從屬性：
　①兩造於系爭契約雖約定契約價金為428,000元，履約期限為10
    9年1月1日至109年12月31日，似認原告只需於履約期限內完
    成工作後即可獲得前述契約價金乙情。然系爭契約就價金給
    付係約定按月計酬，每月給付35,400元為上限，故系爭契約
    價金給付仍係按月依原告每日提供勞務情形後定額給付，與
    承攬人完成工作時由定作人給付承攬報酬之態樣並不相同。
    另系爭契約亦約定原告需遵守前述全天或半天之工作時間，
    並需提供如系爭契約及需求說明書所載工作內容，而系爭契
    約第12條更約定：本契約無驗收程序等語，故此價金給付即
    與勞基法第2條第3、1款所稱之受雇主僱用從事工作之勞工
    因工作而獲得之報酬相符，足認原告於系爭工作期間按月所
    獲得報酬實係其提供勞務之對價，而非原告因提供勞務所致
    成果之對價，故原告只需依系爭契約及需求說明書所示工作
    項目提供勞務，被告即有給付報酬之義務。
　②再從被告所指定工作內容觀之，可知原告並非為自己之營業
    而勞動，而是為被告而為勞動，且前述工作內容原告亦不能
    以指揮性、計劃性或創作性方法對自己所從事工作加以影響
    ，而係需遵從被告所指定或臨時指派各項工作。綜上各情，
    足徵原告於系爭工作期間對於被告亦有經濟從屬性。
　⑶另依原告所提出被告行事曆翻拍照片（見本院卷第104至107
    頁），可知被告實已將原告納入被告之組織體系內，且原告
    與被告其他人員係居於分工合作關係，可認原告於系爭工作
    期間對於被告亦有組織從屬性。
　⑷雖被告以系爭契約名稱為「勞務採購契約」，且原告於被告辦理招標前係以「承攬人」身分提出服務企劃書，並於系爭工作期間乃以外包、廠商自稱，而認兩造間為承攬契約，然依系爭契約整體內容及兩造間各項權利義務關係綜合以觀，原告並無法自行決定其提供勞務之時間，對於勞務給付方式亦無法自由決定，另原告只需於被告指定之工作時間，從事被告所指示工作即可獲得報酬，且原告無庸自行負擔業務之風險，被告復已將原告納入其組織體系內，益徵原告於系爭工作期間對於被告不論在人格、經濟及組織均具有高度從屬性，依上述說明，兩造間於系爭工作期間即屬勞基法所規範之勞動契約關係，當屬無訛，被告辯稱兩造間為承攬契約乙節，即非可採。
  ㈣被告應給付其因系爭傷害所致醫療中之不能工作期間工資補
    償251,899元：
  ⑴兩造於系爭工作期間係屬勞動契約關係，業如前述，雖系爭
    契約第7條約定原告履約期限為109年1月1日至109年12月31
    日，被告遂抗辯系爭契約亦應為定期契約等情。然按勞動契
    約，分為定期契約及不定期契約。有繼續性工作應為不定期
    契約，勞基法第9條第1項定有明文。而工作有無繼續性，應
    以訂立契約前後雇主事業單位所從事之業務內容及規模綜合
    判斷，如勞工所從事之工作與雇主過去持續不間斷進行之業
    務有關，且此種人力需求非屬突發或暫時者，則該工作應具
    有繼續性。經查，本件原告係為被告工友業務，且兩造於系
    爭契約簽定前之107年、108年間亦曾為相同契約，被告對此
    亦不爭執，可認被告實係僱用原告擔任工友工作，此乃被告
    為持續維護校園清潔、設備維護及學校總務等各項工作所需
    用人力，客觀上非屬臨時性、短期性、季節性之一時性人力
    需求，亦非因特定目的工作完成後即無此人力需求之突發性
    或暫時性工作，依勞基法第9條規定，即屬繼續性工作而應
    為不定期勞動契約，亦即，兩造間勞動契約不因系爭契約曾
    有履約期間至109年12月31日而於該日終止，故被告此部分
    抗辯，並非可信。
  ⑵再按勞工因遭遇職業災害而致死亡、殘廢、傷害或疾病時，
    雇主應依下列規定予以補償。但如同一事故，依勞工保險條
    例或其他法令規定，已由雇主支付費用補償者，雇主得予以
    抵充之：二、勞工在醫療中不能工作時，雇主應按其原領工
    資數額予以補償。但醫療期間屆滿2年仍未能痊癒，經指定
    之醫院診斷，審定為喪失原有工作能力，且不合第3款之殘
    廢給付標準者，雇主得一次給付40個月之平均工資後，免除
    此項工資補償責任，勞基法第59條、同條第2款分別定有明
    文。而此職業災害補償規定，係為保障勞工，加強勞、雇關
    係、促進社會經濟發展之特別規定，性質上非屬損害賠償。
    職業災害補償乃對受到「與工作有關傷害」之受僱人，提供
    及時有效之薪資利益、醫療照顧及勞動力重建措施之制度，
    使受僱人及受其扶養之家屬不致陷入貧困之境，造成社會問
    題，其宗旨非在對違反義務、具有故意過失之雇主加以制裁
    或課以責任，而係維護勞動者及其家屬之生存權，並保存或
    重建個人及社會之勞動力，是以職業災害補償制度之特質係
    採無過失責任主義，凡雇主對於業務上災害之發生，不問其
    主觀上有無故意過失，皆應負補償之責任，受僱人縱使與有
    過失，亦不減損其應有之權利（最高法院95年度臺上字第25
    42號判決意旨參照）。經查，原告係在被告工作時因割草而
    不慎受有系爭傷害乙節，業如前述，原告所受系爭傷害即屬
    勞基法第59條所稱之職業災害，被告既為原告之雇主，參照
    前述說明，即應負職業災害之工資補償責任。
  ⑶再者，原告因受有前述職業災害，經手術及住院治療後已於1
    09年9月18日出院乙情，有振興醫院109年9月17日診斷證明
    書1份在卷可查（見本院卷第80頁）。且振興醫院於110年8
    月27日回復本院函文已明揭：依原告109年9月8日所受傷勢
    及治療情形，通常復原時間至少半年，並視復健狀況而定等
    語（見本院卷第236至238頁），可認原告所受職業災害之復
    原期間至少有半年。另佐以原告所提出之振興醫院109年11
    月26日及110年2月25日之診斷證明書（分見本院卷第230頁
    及第82頁），此2日診斷證明書醫師醫囑均載明原告目前（
    按即開立診斷書時）無法長時間站立，各於診斷證明書開立
    日期建議原告應休息避免走動暫訂3個月等語。再參以系爭
    契約及需求說明書，原告工作內容多為被告校園設備修繕維
    護、校園清潔及公文傳遞等，此類工作項目均需長時間走動
    及站立始能為之，故原告主張其自109年9月9日（即受傷日
    翌日）至110年5月24日（即振興醫院110年2月25日診斷證明
    書出具後3個月末日）共258日係在醫療中而不能工作，即有
    憑據。
  ⑷雖被告另抗辯稱振興醫院110年2月25日之診斷證明書雖記載
    「建議休息避免走動暫訂3個月」之醫囑，然此係由復健科
    出具，且與109年9月17日由整形外科出具但醫囑僅記載「建
    議休養一週」之診斷證明書顯有不同，並無法以110年2月25
    日之診斷證明書認原告仍在醫療中不能工作各情。然依振興
    醫院前述回函內容，可知原告所受系爭傷害之復原時間至少
    需半年（即約109年9月17日至110年3月16日），且需復健治
    療，故原告於109年9月18日出院後至該復健科繼續治療，並
    由復健科醫師出具109年11月26日、110年2月25日之診斷證
    明書，難認有違誤之處。況振興醫院109年9月17日、109年1
    1月26日及110年2月25日之診斷證明書所載病名均為系爭傷
    害，故復健科醫師本其醫學專業與經驗、原告所受傷害及復
    原狀況各情，認原告於110年2月25日門診後因仍無法長時間
    站立，而建議應休息避免走動3個月之醫囑，應屬可信，被
    告此部分抗辯，並無理由。
  ⑸另查，原告於系爭傷害發生前1個月（即109年8月）工資為35
    ,400元，且被告自109年9月9日起即未曾給付工資予原告各
    節，為兩造所不爭執，且原告因系爭傷害所致醫療中不能工
    作期間為258日，原告依前述規定請求被告補償工資304,440
    元（計算式為：35,400÷30×258＝304,440），即屬有據。
  ⑹又按由雇主負擔費用之其他商業保險給付，固非依法令規定
    之補償，惟雇主既係為分擔其職災給付之風險而為之投保，
    以勞基法第59條職業災害補償制度設計之理念在分散風險，
    而不在追究責任，與保險制度係將個人損失直接分散給向同
    一保險人投保之其他要保人，間接分散給廣大之社會成員之
    制度不謀而合。是以雇主為勞工投保商業保險，確保其賠償
    資力，並以保障勞工獲得相當程度之賠償或補償為目的，應
    可由雇主主張類推適用該條規定予以抵充，始得謂與立法目
    的相合（最高法院95年度臺上字第854判決意旨參照）。經
    查，依系爭契約第10條之約定可知原告於系爭工作期間需另
    行投保人身意外險，且此保險費用已包含被告所給付報酬內
    ，且原告亦已提出保單號碼為Z000000000號之南山人壽保險
    費繳納證明書及保險單明細一覽表為證（見本院卷第208至2
    09頁，下稱系爭保險契約），可認系爭保險契約保險費係由
    被告支付，並以此保險確保其補償資力，以保障原告能獲得
    補償為目的，故被告抗辯原告由系爭保險契約所獲得保險理
    賠金額，得類推適用勞基法前述規定予以抵充，應屬可採。
    另原告因系爭傷害已從南山人壽領取系爭保險契約之保險理
    賠金共52,541元乙情，有南山人壽110年12月29日函文及檢
    附理賠申請資料等存卷足查（見本院卷第352至425頁），依
    前述說明，原告所領取前述系爭保險契約之保險理賠金可自
    被告前述應補償工資內抵充。從而，原告依勞基法第59條規
    定請求被告給付工資補償應為251,899元（計算式為：304,4
    40-52,541＝251,899），洵屬有據。至於原告因系爭傷害而
    由其自身或其配偶繳費所投保其他人身意外險所獲得理賠金
    額，因非由被告支付保險費，被告自不得就此部分主張抵充
    ，附此敘明。
  ㈤被告應給付原告特休未休工資23,600元：
　⑴按勞工在同一雇主或事業單位，繼續工作滿一定期間者，應
    依下列規定給予特別休假：一、6個月以上1年未滿者，3 日
    。二、1年以上2年未滿者，7日。三、2年以上3年未滿者，1
    0日。勞工之特別休假，因年度終結或契約終止而未休之日
    數，雇主應發給工資。勞工依本條主張權利時，雇主如認為
    其權利不存在，應負舉證責任。勞基法第38條第1項第1至3
    款、第4項前段、第6項分別定有明文。又勞基法第38條第4
    項所定雇主應發給工資，按勞工未休畢之特別休假日數，乘
    以其1日工資計發，所謂1日工資，為勞工之特別休假於年度
    終結或契約終止前1 日之正常工作時間所得之工資；其為計
    月者，為年度終結或契約終止前最近1個月正常工作時間所
    得之工資除以30所得之金額，勞基法施行細則第24之1條第2
    項第1款亦有明文。
  ⑵經查，原告自107年1月1日起受僱於被告並繼續工作至109年9
    月8日，依照前開規定，原告於系爭工作期間應有20日特別
    休假，且被告就原告所主張其前述特別休假均未休假及原告
    業已終止勞動契約等事實，均不爭執。參以原告於終止契約
    前最近1個月之正常工作時間為109年8月，該月工資為35,40
    0元，故原告主張被告應給付特休未休工資23,600元（計算
    式為：35,400÷30×20＝23,600），應屬有據。
　㈥原告主張被告應給付資遣費61,950元，並無理由：
　⑴按有下列情形之一者，勞工得不經預告終止契約：…六、雇主
    違反勞動契約或勞工法令，致有損害勞工權益之虞者。勞工
    依前項第1款、第6款規定終止契約者，應自知悉其情形之日
    起，30日內為之。勞基法第14條第1項第6款、第2項本文均
    定有明文，而勞基法第14條第2項之立法理由亦記載以：「
    三、為明確勞工權益受損之知悉除斥期間，第2項後半段修
    正為：『但雇主有前項第6款所定情形者，勞工得於知悉損害
    結果之日起，30日內為之。』」。準此，依照勞基法第14條
    第1項第6款、第2項等規定，勞工以雇主違反勞動契約勞工
    法令而主張不經預告終止契約時，應於知悉之日起30日之除
    斥期間內為之。
　⑵經查，原告主張其曾於110年4月21日以存證信函通知被告給
    付工資補償因未獲被告回應，另於110年5月27日以此為由終
    止兩造勞動契約等節，有原告所提出前述存證信函及回執等
    影本為證（見本院卷第114至119頁），原告因而主張原告係
    以被告未為工資補償已違反勞動法令終止契約，被告自應給
    付資遣費等節。然查，原告於系爭傷害發生後，被告即未曾
    給付任何工資予原告乙情，已如前述，原告應早已知悉被告
    不願就其醫療中不能工作期間為工資補償。且原告於109年1
    2月2日親自出席被告前申請勞資爭議調解之調解會議時，原
    告曾主張被告應給付109年12月31日前4個月工資、醫療費及
    另給付治療期間約3個月工資等共272,800元及退還履約保證
    金3萬元，然因被告主張超出能承擔範圍致兩造未有共識而
    調解不成立等情，有臺北市政府勞動局110年7月26日函文所
    檢附勞資爭議調解紀錄等在卷可查（見本院卷第156至181頁
    ），足見原告早於109年12月2日即已知悉被告無法且不願就
    其醫療中不能工作之工資補償，卻於110年5月間始終止勞動
    契約，原告顯已超過30日之除斥期間，依照前述說明，原告
    自不得以被告有勞基法第14條第1項第6款事由請求被告給付
    資遣費，原告此部分主張，即無理由。　
  ㈦被告應返還履約保證金3萬元部分：
　⑴兩造於系爭契約曾約定原告需繳納履約保證金3萬元，且原告
    確已繳納，而原告自109年9月9日起即未至被告工作等情，
    為兩造所不爭執。然兩造於系爭工作期間係屬勞動契約關係
    ，原告只需於被告所指定工作時間，為被告所指定或臨時指
    派之工作提供勞務即可獲得工資，被告能否依系爭契約命原
    告繳納履約保證金，誠有疑問。況系爭契約第11條約定於驗
    收合格且無待解決事項後30日內發還原告所繳納履約保證金
    ，且系爭契約第12條亦約定本契約無驗收程序，故原告主張
    被告應返還履約保證金3萬元，即屬有據。
　⑵雖被告抗辯稱系爭契約第13條曾約定原告如逾期履約，每日
    以1,200元計算逾期違約金，且原告自109年9月9日即未再工
    作，原告所負違約金顯逾前述履約保證金云云。然原告係為
    被告提供勞務時受有系爭傷害，且自109年9月9日起至110年
    2月24日間均因系爭傷害醫療中而不能工作而非違約，被告
    自當不得依前述約定拒絕返還履約保證金，被告此部分抗辯
    ，並無理由。
  ㈧被告應提繳70,290元至原告設於勞工保險局之勞工退休金專
    戶：
  ⑴按雇主應為適用勞工退休金條例之勞工，按月提繳退休金，
    儲存於勞保局設立之勞工退休金個人專戶；雇主應為第7條
    第1項規定之勞工負擔提繳之退休金，不得低於勞工每月工
    資百分之6；勞工退休金自勞工到職之日起提繳至離職當日
    止，勞工退休金條例第6條第1項、第14條第1項、第16條分
    別定有明文。再按依勞工退休金條例第31條第1項規定，雇
    主未依本條例之規定按月提繳或足額提繳勞工退休金，致勞
    工受有損害者，勞工得向雇主請求損害賠償。前開勞工退休
    金個人專戶內之本金及累積收益屬勞工所有，僅於未符合同
    條例第24條第1項所定請領退休金規定之前，不得領取。是
    雇主未依該條例之規定，按月提繳或足額提繳勞工退休金者
    ，將減損勞工退休金專戶之本金及累積收益，勞工之財產受
    有損害，自得依該條例第31條第1項規定請求損害賠償；於
    勞工尚不得請領退休金之情形，亦得請求雇主將未提繳或未
    足額提繳之金額繳納至其退休金專戶，以回復原狀（最高法
    院101年度臺上字第1602號判決意旨參照）。
  ⑵經查，原告於系爭工作期間係受僱於被告，被告本應依勞工
    退休金條例之規定，按月提繳勞工退休金至原告設於勞工保
    險局專戶內。然原告於系爭工作期間，被告均未為原告投保
    勞工保險並提繳勞工退休金各節，有本院查詢勞工保險投保
    資料及勞動部勞工保險局110年7月22日函文及隨函檢附資料
    在卷可按（分見本院卷第140至142頁及第152至154頁），依
    照前述規定，原告主張被告應提繳勞工退休金至原告設於勞
    工保險局之勞工退休金專戶，即有憑據。
  ⑶另原告自107年1月1日起至109年8月31日止共32個月，每月工
    資為35,400元，依勞工退休金月提繳工資分級表，107年1月
    至109年8月之月提繳級距工資均為36,300元；又原告因自10
    9年9月1日至109年9月8日尚在被告處工作而領有9,440元，
    有原告所提出存摺明細可參（見本院卷第268頁），依勞工
    退休金月提繳工資分級表，109年9月之月提繳級距工資為9,
    900元。基此，原告主張被告就系爭工作期間按月應為原告
    提繳百分之6勞工退休金合計應為70,290元（計算式為：36,
    300×6%×32=69,696，9,900×6%=594，69,696+594=70,290）
    ，並將前述金額提繳至原告設於勞工保險局之勞工退休金專
    戶，為有理由，應予准許。
五、從而，原告依兩造間勞動契約、勞基法及勞工退休金條例等
    規定請求：㈠被告應給付原告305,499元（工資補償251,899＋
    特休未休工資23,600＋履約保證金30,000＝305,499），及自
    起訴狀繕本送達翌日（即110年7月17日）起至清償日止，按
    年息百分之5計算之利息，㈡被告應提繳70,290元至原告設於
    勞工保險局之勞工退休金專戶，均為有理由，應予准許；原
    告逾此範圍之請求，為無理由，應予駁回，而原告此駁回之
    部分，其假執行之聲請即失所附麗，應併予駁回。
六、本件事證已臻明確，兩造其餘攻擊防禦方法及所提證據資料
    ，核與本件判決所得心證及結果均不生影響，毋庸逐一論述
    ，附此敘明。
七、本件係簡易訴訟程序之勞動事件，且為被告即雇主部分敗訴
    之判決，另被告亦聲明願供擔保請准免為假執行之宣告，依
    民事訴訟法第389第1項第3款及勞動事件法第44條第1項、第
    2項規定，就原告勝訴部分應依職權為假執行之宣告，並諭
    知被告如以375,789元為原告預供擔保，得免為假執行。並
    依職權確定本件訴訟費用額為5,400元（即第一審裁判費）
    ，由被告負擔4,050元，其餘1,350元由原告負擔。　
中　　華　　民　　國　　111 　年　　 2　　月　　 9　　日
                    勞動法庭法  官  莊明達
上列正本係照原本作成。
如不服本判決，應於判決送達後20日內，向本院提出上訴狀並應
記載上訴理由，如於本判決宣示後送達前提起上訴者，應於判決
送達後20日內補提上訴理由書（須附繕本）。
中　　華　　民　　國　  111 　年　   2　  月　　 9    日
                            書記官  王淳平